---
title: "Impact & Outcome Indicators from ENAHO"
subtitle: "RBM 2023 Results"
author: "Bruno Carayon, IM Officer Costa Rica"
date: "`r format(Sys.Date(),  '%d %B %Y')`"
output:
  unhcrdown::pptx_slides
---

```{r setup, include=FALSE}
knitr::opts_chunk$set(echo = FALSE, fig.cap = TRUE)

library(officedown)
library(tidyverse)
library(unhcrthemes)
library(fontawesome)
library(haven)
library(srvyr)

# turn off the automatic use of showtext functionality, so that the dml function can works properly
showtext::showtext_auto(FALSE)

data <- read_sav(here::here("data-raw", "ENAHO2022.sav")) %>%
  as_factor()
```

```{r tidying and calculation, include=FALSE}

# Create New Variables : poverty, drinking water, sanitation, hygiene, electricity,clean fuels, access2_all_BS, health insurance, primary_enrollment,secondary_enrollment,secure_tenure,CondAct

data <- data |>
  # create variable poverty (poor for extreme poverty and poverty no extreme o no poor)
  mutate(
    IA21_poverty = as.factor(
      if_else(
        np == "Pobreza extrema" | np == "Pobreza no extrema",
        "Yes",
        "No"
      )
    )
  ) |>
  mutate(
    drinking_water =
      if_else(V12 == "Pozo" | V12 == "Río, quebrada o naciente" | V12 == "Lluvia u otro", "No", "Yes")
  ) |>
  mutate(sanitation = if_else(V13A == "No tiene", "No", "Yes")) |>
  mutate(hygiene = if_else(V14A == "No", "No", "Yes")) |>
  mutate(electricity = if_else(V15 == "No hay luz eléctrica", "No", "Yes")) |>
  mutate(OA82_clean_fuels = if_else(V16 == "Ninguno (no cocina)" | V16 == "Leña o carbón" | V16 == "Otro", "No", "Yes")) |>
  mutate(IA22_access2_all_BS = as.factor(ifelse(
    drinking_water == "Yes" &
      sanitation == "Yes" &
      hygiene == "Yes" &
      electricity == "Yes" &
      OA82_clean_fuels == "Yes",
    "Yes",
    "No"
  ))) |>
  mutate(IA23_health_insurance = as.factor(if_else(
    A11 == "No asegurado",
    "No",
    "Yes"
  ))) |>
  mutate(IA32a_primary_enrollment = case_when(
    A13 == "Escuela" & (A5 == 6 | A5 == 7 | A5 == 8 |
      A5 == 9 | A5 == 10 | A5 == 11) ~ "Yes",
    A13 != "Escuela" & (A5 == 6 | A5 == 7 | A5 == 8 |
      A5 == 9 | A5 == 10 | A5 == 11) ~ "No"
  )) |>
  mutate(IA32b_secondary_enrollment = case_when(
    A13 == "Colegio" & (A5 == 12 | A5 == 13 | A5 == 14 |
      A5 == 15 | A5 == 16 | A5 == 17) ~
    "Yes",
    A13 != "Colegio" & (A5 == 12 | A5 == 13 | A5 == 14 |
      A5 == 15 | A5 == 16 | A5 == 17) ~
    "No"
  )) |>
  mutate(OA161_secure_tenure = if_else(V2A == "Propia totalmente pagada" | V2A == "Propia pagando a plazos" | V2A == "Alquilada", "Yes", "No")) |>
  mutate(OA133_unemployment = case_when(
    CondAct == "Ocupado" ~ "No",
    CondAct == "Desempleado abierto" ~ "Yes"
  ))



svy <- as_survey(
  data,
  strata = c(REGION, ZONA),
  ids = c(UPM, CUESTIONARIO),
  weights = FACTOR
)


nic_indicators <- purrr::map_dfr(
  names(select(svy, matches(c(
    "IA21_poverty",
    "IA23_health_insurance",
    "IA22_access2_all_BS",
    "OA161_secure_tenure",
    "OA133_unemployment",
    "IA32a_primary_enrollment",
    "IA32b_secondary_enrollment",
    "OA82_clean_fuels"
  )))$variables),
  ~ summarize(
    svy |> filter(LugNac == "En Nicaragua"),
    Indicators = .,
    p = survey_mean(
      !!sym(.) == "Yes",
      na.rm = TRUE,
      vartype = c("ci", "cv")
    )
  )
) |>
  mutate(
    Population = "Nicaraguans"
  )


crc_indicators <- purrr::map_dfr(
  names(select(svy, matches(c(
    "IA21_poverty",
    "IA23_health_insurance",
    "IA22_access2_all_BS",
    "OA161_secure_tenure",
    "OA133_unemployment",
    "IA32a_primary_enrollment",
    "IA32b_secondary_enrollment",
    "OA82_clean_fuels"
  )))$variables),
  ~ summarize(
    svy |> filter(LugNac == "En mismo cantón de residencia" | LugNac == "En otro cantón de residencia"),
    Indicators = .,
    p = survey_mean(
      !!sym(.) == "Yes",
      na.rm = TRUE,
      vartype = c("ci", "cv")
    )
  )
) |>
  mutate(
    Population = "CostaRicans"
  )


indicators <- rbind(
  nic_indicators,
  crc_indicators
) |>
  mutate(
    Indicators = as.factor(Indicators),
    Population = as.factor(Population)
  ) |>
  mutate(
    rbm_indicators = as.factor(case_when(
      Indicators == "IA21_poverty" ~ "2.1 Proportion of PoC living below the national poverty line",
      Indicators == "IA23_health_insurance" ~ "2.3 Proportion of PoC with access to health services",
      Indicators == "IA22_access2_all_BS" ~ "2.2 Proportion of PoCs residing in physically safe and secure settlements with access to basic facilities",
      Indicators == "IA32a_primary_enrollment" ~ "3.2a Proportion of PoC enrolled in primary education",
      Indicators == "IA32b_secondary_enrollment" ~ "3.2b Proportion of PoC enrolled in secondary education",
      Indicators == "OA82_clean_fuels" ~ "8.2 Proportion of PoC with primary reliance on clean (cooking) fuels and technology [SDG 7.1.2 Tier 1]",
      Indicators == "OA133_unemployment" ~ "13.3 Proportion of PoC (working age) who are unemployed",
      Indicators == "OA161_secure_tenure" ~ "16.1. Proportion of PoC with secure tenure rights and/or property rights to housing and/or land [revised SDG indicator 1.4.2]"
    ))
  )
```

---

# Inclusión estadística

Tal y como promueven las [Recomendaciones Internacionales sobre Estadísticas de Refugiados (IRRS)](https://egrisstats.org/recommendations/international-recommendations-on-refugee-statistics-irrs/) de 2018,las Oficinas Nacionales de Estadística son las mejores posicionadas para producir datos de alta calidad sobre el desplazamiento forzado.

Los indicadores generados a partir de las estadísticas oficiales son particularmente relevantes no solo para informar el diseño de programas humanitarios a corto plazo, sino también la formulación de políticas y la financiación del desarrollo a largo plazo

El ACNUR dispone de un conjunto de indicadores básicos. En Costa Rica, la Encuesta Nacional de Hogares incluye a las personas desplazadas por la fuerza y el ACNUR puede utilizar las estadísticas oficiales para calcular sus propios indicadores.



---

# Encuesta Nacional de Hogares

La [Encuesta Nacional de Hogares (ENAHO)](https://inec.cr/estadisticas-fuentes/encuestas/encuesta-nacional-hogares) es un programa de recolección de datos cuyo enfoque está asociado al nivel de bienestar de la población, especialmente centrados en la conformación del ingreso de los hogares, su distribución y características de los hogares y la población en situación de pobreza. 

Se contempla además el estudio de la tenencia de vivienda y sus características, el acceso de las personas a la educación y al seguro social, así como la población que trabaja y las condiciones de esos trabajos, entre otros. 

Igualmente, cada año se hacen investigaciones específicas o módulos especiales, dentro de los que se pueden mencionar acceso a programas sociales utilización de servicios de salud, telecomunicaciones, trabajo infantil, migración, seguridad ciudadana, lactancia materna.

---  

# Impact Area 2 - Realizing Basic Rights in Safe Environment

```{r ia2, warning=FALSE, layout='Title and Content', ph=officer::ph_location_type(type="body")}

# filtering IA2 indicators

indicatorsIA2 <- indicators |>
  filter(
    Indicators == "IA21_poverty" | Indicators == "IA22_access2_all_BS" | Indicators == "IA23_health_insurance"
  )

# and now the graph

p <- ggplot(
  data = indicatorsIA2,
  aes(
    x = p,
    y = fct_rev(rbm_indicators),
    color = Population
  )
) +
  geom_point() +
  geom_errorbar(aes(xmin = p_low, xmax = p_upp), width = 0.2) +
  geom_text(
    aes(label = scales::label_percent(.1)(p)),
    vjust = ifelse((indicatorsIA2$Population == "Nicaraguans"), -1.25, 2)
  ) +
  scale_x_continuous(
    labels = scales::label_percent(),
    limits = c(0, 1),
    breaks = c(0, .5, 1)
  ) +
  scale_color_manual(values = c(
    "#666666",
    "#0072BC"
  )) +
  scale_y_discrete(labels = str_wrap(rev(c(
    "2.1 Proportion of PoC living below the national poverty line",
    "2.2 Proportion of PoCs residing in physically safe and secure settlements with access to basic facilities",
    "2.3 Proportion of PoC with access to health services"
  )), 40)) +
  labs(
    x = "Estimate",
    y = "",
    title = "Impact Area 2:",
    subtitle = " Realizing Rights in Safe Environments",
    caption = glue::glue(
      "Encuesta Nacional de Hogares (ENAHO) 2022\n",
      "# of Nicaraguans = 2,188)"
    )
  ) +
  unhcrthemes::theme_unhcr(font_size = 15) +
  theme(panel.grid.minor.x = element_blank())


# turn off the automatic use of showtext functionality, so that the dml function can works properly
showtext::showtext_auto(FALSE)
rvg::dml(ggobj = p, fonts = list(serif = "Lato"))
```

--- 

# Impact Area 3 - Empowering Communities and Achieving Gender Equality



```{r ia3, layout='Title and Content', ph=officer::ph_location_type(type="body")}


# filtering IA3 indicators

indicatorsIA3 <- indicators |>
  filter(
    Indicators == "IA32a_primary_enrollment" | Indicators == "IA32b_secondary_enrollment"
  )


# and now the graph

p <- ggplot(
  data = indicatorsIA3,
  aes(
    x = p,
    y = fct_rev(rbm_indicators),
    color = Population
  )
) +
  geom_point() +
  geom_errorbar(aes(xmin = p_low, xmax = p_upp), width = 0.2) +
  geom_text(
    aes(label = scales::label_percent(.1)(p)),
    vjust = ifelse((indicatorsIA3$Population == "Nicaraguans"), -1.25, 2)
  ) +
  scale_x_continuous(
    labels = scales::label_percent(),
    limits = c(0, 1),
    breaks = c(0, .5, 1)
  ) +
  scale_color_manual(values = c(
    "#666666",
    "#0072BC"
  )) +
  scale_y_discrete(labels = str_wrap(rev(indicatorsIA3$rbm_indicators), 40)) +
  labs(
    x = "Estimate",
    y = "",
    title = "Impact Area 3:",
    subtitle = " Empowering Communities and Achieving Gender Equality",
    caption = glue::glue(
      "Encuesta Nacional de Hogares (ENAHO) 2022\n",
      "# of Nicaraguans = 2,188)"
    )
  ) +
  unhcrthemes::theme_unhcr(font_size = 15) +
  theme(panel.grid.minor.x = element_blank())


# turn off the automatic use of showtext functionality, so that the dml function can works properly
showtext::showtext_auto(FALSE)
rvg::dml(ggobj = p, fonts = list(serif = "Lato"))
```


--- 

# Outcome Indicators


```{r outcome, layout='Title and Content', ph=officer::ph_location_type(type="body")}

# filtering OA indicators

indicatorsOA <- indicators |>
  filter(
    Indicators == "OA82_clean_fuels" |
      Indicators == "OA133_unemployment" |
      Indicators == "OA161_secure_tenure"
  )


# and now the graph


ggplot(
  data = indicatorsOA,
  aes(
    x = p,
    y = rbm_indicators,
    color = Population
  )
) +
  geom_point() +
  geom_errorbar(aes(xmin = p_low, xmax = p_upp), width = 0.2) +
  geom_text(
    aes(label = scales::label_percent(.1)(p)),
    vjust = ifelse((indicatorsOA$Population == "Nicaraguans"), -1.25, 2)
  ) +
  scale_x_continuous(
    labels = scales::label_percent(),
    limits = c(0, 1),
    breaks = c(0, .5, 1)
  ) +
  scale_color_manual(values = c(
    "#666666",
    "#0072BC"
  )) +
  scale_y_discrete(labels = str_wrap(
    rev(
      c
      (
        "8.2 Proportion of PoC with primary reliance on clean (cooking) fuels and technology [SDG 7.1.2 Tier 1]",
        "16.1. Proportion of PoC with secure tenure rights and/or property rights to housing and/or land [revised SDG indicator 1.4.2]",
        "13.3 Proportion of PoC (working age) who are unemployed"
      )
    ),
    40
  )) +
  labs(
    x = "Estimate",
    y = "",
    title = "Outcome Indicators:",
    caption = glue::glue(
      "Encuesta Nacional de Hogares (ENAHO) 2022\n",
      "# of Nicaraguans = 2,188)"
    )
  ) +
  unhcrthemes::theme_unhcr(font_size = 15) +
  theme(panel.grid.minor.x = element_blank()) -> p


# turn off the automatic use of showtext functionality, so that the dml function can works properly
showtext::showtext_auto(FALSE)
rvg::dml(ggobj = p, fonts = list(serif = "Lato"))
```



---

# Thank you!


---
